【裁判字號】    98,易,690
【裁判日期】    990120
【裁判案由】    竊盜
【裁判全文】
臺灣雲林地方法院刑事判決              98年度易字第690號
公  訴  人  臺灣雲林地方法院檢察署檢察官
被      告  乙○○
上列被告因竊盜案件，經檢察官提起公訴（98年度偵字第6158號
），被告於準備程序就被訴事實為有罪之陳述，本院進行簡式審
判程序，判決如下：
    主    文
乙○○犯如附表編號一至五所示之罪，各處如附表編號一至五所
示之刑。應執行有期徒刑玖月、拘役貳拾伍日，如易科罰金，均
以新臺幣壹仟元折算壹日。
    犯罪事實
一、乙○○係雲林縣斗六巿信義里218 巷18號4 樓之承租房客，
    於某日打掃樓梯時，發現同號3 樓之承租房客甲○○有將其
    所有之房門鑰匙藏放在門口花盆底下之習慣，而因欠缺收入
    來源，乃尋思竊取他人物品，竟意圖為自己不法之所有，先
    後於附表編號一至五所示之時間、地點，以如附表編號一至
    五所示之方式，竊取如附表編號一至五所示之財物得手。嗣
    於98年12月28日14時5 分許，乙○○身著附表編號一所竊得
    之MAZUNO灰色運動服，再次進入前揭屋內欲行竊時，適為甲
    ○○發現報警處理，經警到場，當場起獲甲○○所有之MAZU
    NO灰色運動服1 件及鑰匙1 支（均已發還甲○○領回）。嗣
    於同日（28日）15時55分許，至雲林縣警察局斗六分局斗六
    派出所製作筆錄時，乙○○於職司追查犯罪之公務員查知其
    涉犯附表編號一至五所示之竊盜罪行前，主動向處理之員警
    自首該部分之竊盜犯罪事實，警方始循線偵悉上情。
二、案經雲林縣警察局斗六分局報告臺灣雲林地方法院檢察署檢
    察官偵查起訴。
    理    由
一、被告乙○○於準備程序中，先就上開犯罪事實為有罪之陳述
    ，且所犯係死刑、無期徒刑、最輕本刑為3 年以上有期徒刑
    以外之罪，經本院告知簡式審判程序之旨，並聽取檢察官及
    被告之意見後，本院合議庭依刑事訴訟法第273 條之1 第1
    項之規定，裁定由法官1 人獨任進行簡式審判程序，先此敘
    明。
二、上開犯罪事實，業據被告乙○○坦承不諱，核與證人即被害
    人甲○○於警詢時所述遭竊情節相符，並有贓物認領保管單
    1 份、照片6 張附卷可稽（見警卷第5 頁正面至第11頁正面
    ），足徵被告前揭自白應屬實情。本案事證已臻明確，被告
    犯行至堪認定。
三、論罪科刑部分：
  (一)查被告於夜間侵入被害人住處行竊如附表編號一、二、五所
    示之財物得手，核其所為，均係犯刑法第321 條第1 項第1
    款夜間侵入住宅加重竊盜罪；就附表編號三、四部分，所為
    均係犯刑法第320 條第1 項之普通竊盜罪。又被告於附表編
    號一所示之竊盜犯罪中，先竊取被害人甲○○所有藏放於其
    上開住處房門外花盆底下之鑰匙後，再持上開竊得之房門鑰
    匙行竊該住處內如附表編號一所示之財物，先竊取該房門鑰
    匙，依被告於該次竊盜犯罪之主觀犯意及客觀行為綜合觀察
    ，其先竊得犯罪工具再於時間緊接狀態下，竊取同一處所之
    其他財物，應具有時間及空間之密接性，並僅有單一之犯罪
    決意，就其先後所為應合併整體評價，非可割裂為各自獨立
    之罪名而併予處罰，為接續犯。
  (二)而被告所犯上開5 罪間，犯意各別，行為互殊，應予分論併
    罰。
  (三)按對於未發覺之罪自首而受裁判者，減輕其刑，刑法第62條
    前段定有明文。所謂未發覺之罪，係指凡有偵查職權之機關
    或公務員，不知有犯罪之事實，或雖知有犯罪事實，而不知
    犯罪人為何人者，均屬之；又所謂自首，係以犯人在犯罪未
    發覺之前，向該管公務員申告犯罪事實，而受裁判為已足。
    且犯罪人在其犯罪未發覺前，向該管公務員告知其犯罪，不
    以自動到案向該管公務員告知為必要，即因其他犯罪受追問
    時，告知其未發覺部分之犯罪，而接受審判，仍不失為刑法
    上之自首（最高法院85年度臺上字第5420號、88年度臺上字
    第210 號判決可資參照）。而被告在附表編號一至五之犯行
    未被有偵查犯罪職權之機關或公務員發覺其為犯人前，於98
    年12月28日向警員自首，有本院公務電話紀錄1 份（見本院
    98年度易字第690 號卷第23頁正面）及被告之警詢筆錄（見
    警卷第2 頁正面至第3 頁正面）在卷可稽。其所為附表編號
    一至五之各犯行均符合法定自首之要件，應依刑法第62條前
    段之規定對附表編號一至五之各罪減輕其刑。
  (四)按刑法第59條所規定之酌量減輕其刑，係裁判上之減輕，必
    以犯罪之情狀可憫恕，認為宣告法定最低度之刑猶嫌過重者
    ，始有其適用（最高法院88年度臺非字第265 號判決要旨可
    資參照）。本件被告僅因缺錢花用，即意圖為自己不法之所
    有，多次夜間侵入住宅竊盜，其行為對被害人居家安全及財
    產均造成危害，客觀上並不足以引起一般同情，足認無堪資
    憫恕之處，縱處以法定最低刑度尚非過重，亦符合罪刑相當
    之比例原則。是公訴人雖於具體求刑時，援引刑法第59條規
    定，惟本院審酌上情認本案無刑法第59條規定之適用，附此
    敘明。
  (五)爰審酌被告正值青壯之年，竟不知憑恃己力掙取金錢以供生
    活之需，竟因缺錢花用即恣意多次竊取他人財物，價值觀念
    非無偏差，惟其所竊取之財物經濟價值不高，所竊取之MAZU
    NO灰色運動服1 件及鑰匙1 支等財物，業據被害人領回，有
    贓物認領保管單1 紙附卷可稽，被告犯罪所生危害尚屬輕微
    ，手段尚屬平和，且被害人亦表示對於本案沒有意見，有本
    院公務電話紀錄1 紙可按（本院98年度易字第690 號卷第24
    頁正面），再參以被告於警詢、偵查及本院審理期間坦承犯
    行、具有國中畢業學歷之智識程度等一切情狀，分別量處如
    主文所示之刑，並定其應執行之刑，復諭知宣告刑及應執行
    刑易科罰金之折算標準，以示懲儆。另公訴人雖就附表編號
    一、二加重竊盜罪之部份具體求刑各處有期徒刑3 月，惟本
    院審酌上情認以分別量處如主文所示之刑為適當，公訴人之
    求刑，核屬過輕，附此敘明。
據上論斷，應依刑事訴訟法第273 條之1 第1 項、第299 條第1
項前段，刑法第320 條第1 項、第321 條第1 項第3 款、第62條
前段、第41條第1 項前段、第51條第5 款、第6 款，刑法施行法
第1 條之1 第1 項、第2 項前段，判決如主文。
本案經檢察官魏偕到庭執行職務。
中    華    民    國    99    年    1     月    20    日
                  刑事第六庭    法  官  陳佩怡
以上正本證明與原本無異
如不服本判決應於收受判決後10日內向本院提出上訴書狀，並應
敘述具體理由；其未敘述上訴理由者，應於上訴期間屆滿後20日
內向本院補提理由書（均須按他造當事人之人數附繕本）。「切
勿逕送上級法院」。
                                書記官  林佳慧
中    華    民    國    99    年    1     月    20    日
附錄本案論罪科刑法條：
刑法第320條第1項
意圖為自己或第三人不法之所有，而竊取他人之動產者，為竊盜
罪，處5  年以下有期徒刑、拘役或 5 百元以下罰金。
刑法第321條第1項
犯竊盜罪而有左列情形之一者，處 6 月以上、 5 年以下有期徒
刑：
一、於夜間侵入住宅或有人居住之建築物、船艦或隱匿其內而犯
    之者。
二、毀越門扇、牆垣或其他安全設備而犯之者。
三、攜帶兇器而犯之者。
四、結夥三人以上而犯之者。
五、乘火災、水災或其他災害之際而犯之者。
六、在車站或埠頭而犯之者。
附表：
┌─┬──────┬───────┬───┬─────────┬──────────┐
│編│時間        │地點          │被害人│犯罪方式及所竊得財│宣告刑              │
│號│            │              │      │物                │                    │
├─┼──────┼───────┼───┼─────────┼──────────┤
│一│民國98年11月│雲林縣斗六巿信│甲○○│乙○○於左開時間，│乙○○於夜間侵入住宅│
│  │19日23時許（│義里218 巷18號│      │趁甲○○外出之際，│竊盜，處有期徒刑肆月│
│  │起訴書誤載為│3 樓之甲○○住│      │竟基於夜間侵入住宅│，如易科罰金，以新臺│
│  │98年11月23日│處            │      │竊盜之犯意，利用呂│幣壹仟元折算壹日。  │
│  │23時許）    │              │      │易樺將左開住處房門│                    │
│  │            │              │      │之鑰匙藏放於該房門│                    │
│  │            │              │      │外花盆底下之機會，│                    │
│  │            │              │      │先竊取該房門鑰匙1 │                    │
│  │            │              │      │支，持之開啟，進入│                    │
│  │            │              │      │該屋內（所涉無故侵│                    │
│  │            │              │      │入他人住宅罪嫌，未│                    │
│  │            │              │      │據告訴），徒手竊取│                    │
│  │            │              │      │甲○○所有之MAZUNO│                    │
│  │            │              │      │灰色運動服1 件及放│                    │
│  │            │              │      │置在電腦桌上之現金│                    │
│  │            │              │      │新臺幣（下同）約60│                    │
│  │            │              │      │0 元，得手後旋即離│                    │
│  │            │              │      │去。              │                    │
├─┼──────┼───────┼───┼─────────┼──────────┤
│二│98年11月底某│雲林縣斗六巿信│甲○○│乙○○於左開時、地│乙○○於夜間侵入住宅│
│  │日22時許    │義里218 巷18號│      │，趁甲○○外出之際│竊盜，處有期徒刑肆月│
│  │            │3 樓之甲○○住│      │，竟基於夜間侵入住│，如易科罰金，以新臺│
│  │            │處            │      │宅竊盜之犯意，持竊│幣壹仟元折算壹日。  │
│  │            │              │      │得之前揭房門鑰匙，│                    │
│  │            │              │      │開啟該住處之房門，│                    │
│  │            │              │      │進入該屋內（所涉無│                    │
│  │            │              │      │故侵入他人住宅罪嫌│                    │
│  │            │              │      │，未據告訴），徒手│                    │
│  │            │              │      │竊取甲○○所有放置│                    │
│  │            │              │      │在電腦桌上之現金約│                    │
│  │            │              │      │700 、800 元，得手│                    │
│  │            │              │      │後旋即離去。      │                    │
├─┼──────┼───────┼───┼─────────┼──────────┤
│三│98年12月5 日│雲林縣斗六巿信│甲○○│乙○○於左開時、地│乙○○竊盜，處拘役拾│
│  │10時許      │義里218 巷18號│      │，趁甲○○外出之際│日，如易科罰金，以新│
│  │            │3 樓之甲○○住│      │，竟意圖為自己不法│臺幣壹仟元折算壹日。│
│  │            │處            │      │之所有，持竊得之前│                    │
│  │            │              │      │揭房門鑰匙，開啟該│                    │
│  │            │              │      │住處之房門，進入該│                    │
│  │            │              │      │屋內（所涉無故侵入│                    │
│  │            │              │      │他人住宅罪嫌，未據│                    │
│  │            │              │      │告訴），徒手竊取呂│                    │
│  │            │              │      │易樺所有放置於冰箱│                    │
│  │            │              │      │內之牛奶飲料喝1 口│                    │
│  │            │              │      │，得手後放回，隨即│                    │
│  │            │              │      │離去。            │                    │
├─┼──────┼───────┼───┼─────────┼──────────┤
│四│98年12月13日│雲林縣斗六巿信│甲○○│乙○○於左開時、地│乙○○竊盜，處拘役貳│
│  │8時許       │義里218 巷18號│      │，竟意圖為自己不法│拾日，如易科罰金，以│
│  │            │3 樓之甲○○住│      │之所有，持竊得之前│新臺幣壹仟元折算壹日│
│  │            │處            │      │揭房門鑰匙，開啟該│。                  │
│  │            │              │      │住處之房門，進入該│                    │
│  │            │              │      │屋內（所涉無故侵入│                    │
│  │            │              │      │他人住宅罪嫌，未據│                    │
│  │            │              │      │告訴），徒手竊取呂│                    │
│  │            │              │      │易樺所有之現金1,00│                    │
│  │            │              │      │0 元，得手後旋即離│                    │
│  │            │              │      │去。              │                    │
├─┼──────┼───────┼───┼─────────┼──────────┤
│五│98年12月22日│雲林縣斗六巿信│甲○○│乙○○於左開時、地│乙○○於夜間侵入住宅│
│  │22時許      │義里218 巷18號│      │，趁甲○○外出之際│竊盜，處有期徒刑月│
│  │            │3 樓之甲○○住│      │，竟基於夜間侵入住│，如易科罰金，以新臺│
│  │            │處            │      │宅竊盜之犯意，持竊│幣壹仟元折算壹日。  │
│  │            │              │      │得之上開房門鑰匙，│                    │
│  │            │              │      │開啟該住處之房門，│                    │
│  │            │              │      │進入該屋內（所涉無│                    │
│  │            │              │      │故侵入他人住宅罪嫌│                    │
│  │            │              │      │，未據告訴），徒手│                    │
│  │            │              │      │竊取甲○○所有之餅│                    │
│  │            │              │      │乾若干塊，得手後旋│                    │
│  │            │              │      │即離去。          │                    │
└─┴──────┴───────┴───┴─────────┴──────────┘

司法院資訊處製作；財團法人民間司法改革基金會備份。
